【裁判字號】    98,國簡抗,1
【裁判日期】    980603
【裁判案由】    國家賠償
【裁判全文】
臺灣士林地方法院民事裁定             98年度國簡抗字第1號
抗  告  人  乙○○
相  對  人  臺北縣汐止地政事務所
法定代理人  甲○○
上列當事人間請求國家賠償事件，抗告人對於中華民國98年4 月
10日本院內湖簡易庭97年度湖國簡字第1 號裁定提起抗告，本院
裁定如下：
    主  文
抗告駁回。
抗告程序費用新臺幣壹仟元由抗告人負擔。
    理  由
一、按提起上訴，應於第一審判決送達後20日之不變期間內為之
    ；又提起上訴，如逾上訴期間或係對於不得上訴之判決而上
    訴者，原第一審法院應以裁定駁回之，民事訴訟法第440 條
    前段、第442 條第1 項分別定有明文。次按所謂為訴訟行為
    者，係指在法院為之，當事人在家中或在他處所所為之準備
    行為，當然不能認為已為訴訟行為，是抗告人之上訴書狀於
    何日到達法院，即應以是日為上訴書狀提出於法院期日，其
    何時託付郵局代遞書狀，自可不問，最高法院著有50年台抗
    字第311 號判例可資參照。再聲請回復原狀，依民事訴訟法
    第164 條第1 項規定，限於當事人或代理人，因天災或其他
    不應歸責於己之事由遲誤不變期間者，始得為之。所謂不應
    歸責於己之事由，雖不以天災以外之不可抗力為限，但總以
    事出意外，以通常人之注意不能預見或不可避免之事由，始
    足當之，且遲誤不變期間之聲請回復原狀，應於原因消滅後
    10日之不變期間內，以書狀向為裁判之法院為之，並經裁定
    准許者，方堪認以回復為未遲誤期間之狀態，尚不得逕以有
    得聲請回復原狀之聲請，即認得續為應為之訴訟行為。
二、本件抗告意旨略以：抗告人於收受本院97年度湖國簡字第1
    號判決後，因不服該判決，遂於法定上訴期間內之民國98年
    4 月3 日，委由郵務機關以雙掛號方式將抗告人之聲明上訴
    狀寄送至本院，詎郵務機關因作業疏誤，竟遲於98年4 月8
    日始送達至本院，然此顯非抗告人所能預見並得事先避免，
    則依民事訴訟法第164 條規定，抗告人顯係因不可歸責於己
    之事由致遲誤上訴期間。為此，提起抗告，並請求廢棄原審
    裁定云云。
三、查本院內湖簡易庭前就兩造間97年度湖國簡字第1 號損害賠
    償事件，於98年2 月27日判決抗告人之訴駁回，經於98年3
    月16日送達判決書，而抗告人之聲明上訴狀迄於98年4 月8
    日始送達至原審法院，旋由原審法院於98年4 月10日，以抗
    告人遲誤上訴期間為由，裁定駁回抗告人之上訴等情，有送
    達證書、上訴狀上本院收文章（見原審卷第90頁及第93頁）
    等，在卷足憑，堪以認定。準此，本件上訴期間自送達判決
    翌日起，並扣除在途期間，算至98年4 月7 日即已屆滿，是
    抗告人縱於98年4 月3 日即寄出上訴狀，然揆諸前揭判例意
    旨，其上訴狀既於98年4 月8 日送達至本院，即應認上訴人
    迄至98年4 月8 日始行提起上訴，自已逾越上訴期間。至抗
    告人雖主張係因不可歸責於己之事由始遲誤上訴期間云云，
    然未據聲請回復原狀並獲得准許，已難謂合，且抗告人縱係
    因郵務機關作業疏失始遲誤上訴期間，惟抗告人既委由郵務
    機關代為寄送上訴狀，對郵遞服務有一定作業時間，且於郵
    寄過程中可能延誤送達之情形難謂不能預見，且抗告人客觀
    上亦無不能依其他方法以避免遲誤之情形，實核無以通常人
    之注意不能預見或不可避免之事由，自非因天災或其他不應
    歸責於抗告人之事由所致，要不得憑此主張有民事訴訟法第
    164 條第1 項所定之事由存在而得回復原狀提起上訴，是抗
    告人執前情提起抗告，為無理由，應予駁回，併諭知抗告費
    用之負擔如主文第二項所示。
四、據上論結，本件抗告為無理由，依民事訴訟法第436 條之1
    第3 項、第495 條之1 第1 項、第449 條第1 項、第95條、
    第78條、第87條第1 項，裁定如主文。
中    華    民    國    98    年    6     月    3     日
                  民事第一庭  審判長法官  黃小瑩
                              法      官  馬傲霜
                              法      官  蕭錫証
以上正本證明與原本無異。
本件裁定不得再抗告。
中    華    民    國    98    年    6     月    6     日
                              書  記  官  林立原


司法院資訊處製作；財團法人民間司法改革基金會備份。
